【裁判字號】    91,再易,13
【裁判日期】    950126
【裁判案由】    再審之訴
【裁判全文】
臺灣基隆地方法院民事判決              91年度再易字第13號
再審原告    增田製造股份有限公司
法定代理人  甲○○
訴訟代理人  連鳳翔律師
再審被告    台陽股份有限公司
法定代理人  乙○○
訴訟代理人  林聖彬律師
上列當事人間聲請再審事件，再審原告對於中華民國91年8月7日
本院89年度簡上字第89號確定判決提起再審之訴，本院判決如下
：
    主  文
再審之訴駁回。
再審訴訟費用由再審原告負擔。
    事實及理由
一、本件再審原告提起再審之訴略以：再審原告於原判決（本院
    89年度簡上字第89號）確定後，始於近日查知行政院農業委
    員會林務局下屬農林航空測量所備有使用ＧＰＳ輔助導航之
    航遙測飛機配備及航空攝影之設備所執行之航空攝影紀錄檔
    資料可供查詢，此為再審原告於確定判決之前所不及知，故
    先前審理期間無從提出，未經前審斟酌，現今始知有此證物
    。對照民國68年系爭土地周圍地區空照圖與86年之空照圖，
    可以查知系爭建物基地位置始終不曾變動，僅有增建二樓，
    一樓基地位置始終未有絲毫改變，絕無可能在兩張照片拍照
    期間，從無到有，突然占用再審被告所有土地達90平方公尺
    之多，顯見歷次測量有所出入係為測量基準點變化，致指界
    錯誤所導致，絕非如再審被告所稱於此一期間內，在其所有
    之159之92號土地上徒然擴建出90平方公尺之建物，該等論
    斷，可由此新發現證物判定顯不足採，是再審原告所發現農
    林航空測量所之空照圖係足以影響判決之重要證物，確有民
    事訴訟法第496條第1項第13款之事由，故提起本件再審之訴
    。並聲明：(一)台灣基隆地方法院瑞芳簡易庭89年度瑞簡字第
    12號、89年度簡上字第89號確定判決均廢棄。(二)再審原告第
    一審之訴及假執行之聲請均駁回。
二、按有民事訴訟法第496條第1項第13款所規定再審事由之「當
    事人發見未經斟酌之證物或得使用該證物者」，係指該證物
    必須是事實審言詞辯論終結前已存在，當事人不知，現始知
    之，或雖知道卻不能使用，現始能使用，且就證物形式上觀
    察，足認再審原告有可受利益之判決者為限。經查再審原告
    於前訴訟程序已迭次主張系爭房屋廚房部分自65年興建完成
    迄今均未變動，且依65年建物權狀所附之建物平面圖所示，
    廚房部分應大部分坐落同地段159─138地號，87年後歷次測
    量結果竟只占用一小部分或未占用該地號，兩者之間顯有出
    入。又上訴人自84年6月間起即未就上開房屋有所擴建，至
    84年10月間被上訴人申請測量結果並未占用系爭土地，何以
    87年以後歷次之測量竟變為占用系爭土地，因認87年以後或
    因原測量基準點消失，或因測量基準點不同，或因地層滑動
    基準點位移等因素，導致測量有所錯誤等語，惟查原審判決
    前開辯詞已予斟酌，認為縱使系爭房屋廚房部分為原始存在
    之建物，其餘部分係日後擴建而構成房屋之現狀，廚房坐落
    位置於65年測量時確如再審原告提出之建物平面圖所示。惟
    土地測量之技術乃日新月異、與時俱進，65年間之測量技術
    自不能和90年間相比，此應屬眾所皆知之經驗法則，系爭房
    屋坐落位置之測量，仍以內政部土地測量局所為之鑑定最為
    精密準確，應以之為據，且縱認其所辯其因信賴65年間之測
    量結果始為擴建之行為一節為真，事後因重新測量之結果始
    發生無權占用他人土地之情事，亦屬得否提起行政爭訟或國
    家賠償之問題，與其確實無權占用被上訴人之土地無涉，不
    得因此主張為有權占用，仍應負拆屋還地之責等情，是縱再
    審原告提出68年系爭土地周圍地區空照圖與86年之空照圖，
    欲證明系爭建物基地位置始終不曾變動，然仍無法推翻87
    年以後之測量結果有何錯誤可言，就該證物形式上觀察，縱
    經確定判決予以斟酌，亦不足以使再審原告受較有利益之裁
    判，核與前揭法條所規定之再審事由亦不相符。
三、綜上，再審原告以上開事由指摘原確定判決有民事訴訟法第
    第496條第1項第13款之再審事由，顯無理由。本院爰不經言
    詞辯論，逕依民事訴訟法第502條第2項規定予以駁回。
四、結論：本件再審原告之訴顯無理由，依民事訴訟法第502條
    第2項、第78條，判決如主文。
中    華    民    國    95    年    1    月    26    日
                  民事庭審判長法  官  邱璿如
                              法  官  王翠芬
                              法  官  林李達
以上正本係照原本作成。
本件判決不得上訴。
中    華    民    國    95    年    1     月    27    日
                              書記官  黃錫煒


司法院資訊處製作；財團法人民間司法改革基金會備份。
